臺灣高雄地方法院刑事判決　　　　　 94年度交簡上字第257號
上　訴　人　臺灣高雄地方法院檢察署檢察官
被　　　告　乙○○
上列上訴人因被告公共危險案件，不服臺灣高雄地方法院交通法
庭94年度交簡字第2521號中華民國94年9 月29日第一審判決（聲
請簡易判決處刑案號：臺灣高雄地方法院檢察署94年度偵字第17
002 號），提起上訴，本院判決如下：
    主  文
原判決撤銷。
乙○○服用酒類，不能安全駕駛動力交通工具而駕駛，處拘役肆
拾日，如易科罰金，以參佰元折算壹日。
    事  實
一、乙○○明知飲酒可能造成不能安全駕駛之結果，乃於94年7
    月17日19時30分許至同日22時許止，在高雄縣鳳山市○○路
    某同學家中飲用酒類，在酒後客觀上已達不能安全駕駛之程
    度下，竟於同日22時15分前之某時，騎乘車牌號碼ZJB ─11
    0 號輕型機車上路，沿高雄市三民區○○○路由東向西方向
    行駛，俟於同日22時15分許，行經該路與凱旋一路口時，適
    甲○○駕駛車牌號碼8S─5975號自小客車同向直行而至，乙
    ○○因酒後反應、控制能力變差，其所騎乘之機車乃不慎撞
    及甲○○所駕駛車輛右後保險桿，嗣於94年7 月17日23時38
    分許，經警到場施以酒精濃度測試，測出其呼氣酒精濃度達
    每公升1.0毫克，因而查悉上情。
三、案經高雄市政府警察局三民第一分局報告臺灣高雄地方法院
    檢察署檢察官聲請簡易判決處刑。
    理  由
一、本件被告乙○○所犯係死刑、無期徒刑、最輕本刑為3 年以
    上有期徒刑以外之罪，其於準備程序、審判程序中就被訴事
    實為有罪之陳述，本院經告知簡式審判程序之旨，並聽取被
    告、檢察官之意見後，乃裁定改行簡式審判程序。又因改行
    簡式審判程序之故，依刑事訴訟法第159 條第2 項之規定，
    本件並無同法第159 條第1 項傳聞法則之適用，合先敘明
二、上揭犯罪事實，業據被告乙○○於本院審理中坦白承認（詳
    本院卷第27頁第7 行以下），核與被害人甲○○警詢中證述
    之情節相符（詳偵查卷第8 頁以下），並有酒精濃度檢驗報
    告（呼氣酒精濃度達每公升1.0 毫克）、刑法第185 條之3
    案件測試觀察紀錄表、道路交通事故調查報告表、現場圖、
    談話紀錄表及照片在卷可參（詳偵查卷第11頁至第12頁、第
    18頁至第22頁、第25頁）足資佐證，被告自白顯與事實相符
    ，堪以採信。
三、按刑法第185條之3係抽象危險犯，非實害犯，行為人客觀上
    已達不能安全駕駛之程度，且主觀上知其飲酒可能造成不能
    安全駕駛結果，竟仍放任自己駕駛，即應認有故意，而該當
    該罪。至於是否達『不能安全駕駛之程度』之認定，應依具
    體個案之實際情形判斷之，依目前醫學一致見解，吐氣酒精
    濃度達每公升0.25毫克以上時，將使駕駛人產生複雜之技巧
    障礙、駕駛能力變壞之行為表現，肇事比率比一般未飲酒時
    高出2倍；吐氣酒精濃度達每公升0.5毫克以上時，將使駕駛
    人產生說話含糊、腳步不穩之行為表現，肇事比率比一般未
    飲酒時高出7 倍；吐氣酒精濃度達每公升0.55毫克以上時，
    將使駕駛人產生平衡感與判斷力障礙升高之行為表現，肇事
    比率比一般未飲酒時高出10倍；甚而如吐氣酒精濃度達每公
    升0.75毫克時，駕駛人將產生明顯酒醉、步履蹣跚之行為狀
    態，其肇事比率比一般高25倍，並認為吐氣酒精濃度達每公
    升0.55毫克以上時，即達絕對『不能安全駕駛之程度』。因
    該0.55毫克之數值，係經由實際偵測所得之統計值，為經驗
    科學上所肯定之客觀實驗數據，是以該數值作為絕對不能安
    全駕駛之標準，不僅不違反經驗法則，且免舉證之困難。準
    此，若吐氣酒精濃度達每公升0.55毫克以上時，應認已達絕
    對不能安全駕駛之程度，若數值在此之下，仍須輔以客觀事
    實，方可認定是否已達不能安全駕駛之程度，並應由檢察官
    就此負舉證責任。
四、本件被告呼氣酒精濃度已達每公升1.0 毫克，依前揭說明，
    應已達絕對不能安全駕駛之程度，與被告酒後是否清醒無關
    ，故本件事證明確，被告犯行洵堪認定。核其所為，係犯刑
    法第185 條之3 之服用酒類不能安全駕駛動力交通工具而駕
    駛罪。
五、原審認被告罪證明確，予以論罪科刑，固非無見，惟量刑之
    輕重，固屬事實審法院得依職權自由裁量之事項，惟仍應受
    比例原則及公平原則之限制，否則其判決即非適法。刑事審
    判旨在實現刑罰權分配的正義，故法院對有罪被告之科刑，
    應符合罪刑相當之原則，使輕重得宜，罰當其罪，以契合社
    會之法律感情，此所以刑法第57條明定科刑時應審酌一切情
    狀，尤應注意該條各款所列事項以為科刑輕重之標準（最高
    法院93年度臺上字第5073號判決意旨參照）。查呼氣酒精濃
    度達每公升0.75毫克時，駕駛人將產生明顯酒醉、步履蹣跚
    之行為狀態，其肇事比率比一般高25倍，而被告呼氣酒精濃
    度高達每公升1.0 毫克，其無法安全駕駛之情形尤甚前者，
    且本件被告確因酒後駕車而減損控制能力，並發生車禍，被
    告在酒後控制能力降低下騎乘機車，猶如不定時之危險源，
    任何人均有能受此影響，所生危險情事非輕，原審量處拘役
    20日，實屬過輕，有違罪刑相當原則，尚有未恰。檢察官認
    原審量刑過輕而提起上訴，指摘原判決不當，為有理由，自
    應由本院予以撤銷改判。爰審酌被告在酒後不能安全駕駛之
    情形下，仍貿然騎乘機車上路，並發生車禍，雖僅自己傷，
    他人未受傷害，但已對其他用路人之安全構成極大威脅，行
    為實有非議之處，惟念及被告並無前科，有臺灣高等法院被
    告前案紀錄表可參，素行尚稱良好，且參以其犯後坦承犯行
    ，呼氣酒精濃度高達每公升1.0 毫克，被告已因本件酒後駕
    車案件而知所警惕等一切情狀，量處如主文所示之刑，併諭
    知易科罰金之折算標準。
據上論斷，應依刑事訴訟法第455條之1第1項、第3項、第369 條
第1 項前段、第364 條、第273 條之1 第1 項、第299 條第1 項
前段，刑法第185 條之3 、第41條第1 項前段，罰金罰鍰提高標
準條例第2 條，判決如主文。
中　　華　　民　　國　　94　　年　　12　　月　　30　　日
                  交通法庭    審判長法  官 黃建榮
                                    法  官 陳宛榆
                                    法  官 方百正
以上正本證明與原本無異。
不得上訴。
中　　華　　民　　國　　94　　年　　12　　月　　30　　日
　　　　　　　　　　　　　　　　　　書記官 郭素蓉
附錄法條：
中華民國刑法第185條之3
服用毒品、麻醉藥品、酒類或其他相類之物，不能安全駕駛動力
交通工具而駕駛者，處1 年以下有期徒刑、拘役或3 萬元以下罰
金。
